【裁判字號】    89,訴,2689
【裁判日期】    900110
【裁判案由】    妨害自由
【裁判全文】
臺灣臺中地方法院刑事判決                        八十九年度訴字第二六八九號
    公  訴  人  臺灣臺中地方法院檢察署檢察官
    被      告  丙○○
                乙○○
                辛○○
    共      同
    選任辯護人  林玲珠
                王俊凱
右列被告因妨害自由案件，經檢察官提起公訴（八十九年度偵字第一０六０八號）
，本院判決如左：
    主  文
丙○○、乙○○、辛○○共同以加害生命、身體之事，恐嚇他人，致生危害於安全，
各處有期徒刑柒月；被訴剝奪他人行動自由罪部分，均無罪。
    事  實
一、丙○○、乙○○、辛○○等三人，受新崧實業股份有限公司（以下簡稱新崧公司
    ）之委託，持庚○○所簽發由新崧公司持有面額分別為新台幣（下同）十一萬八
    千五百三十一元、五十二萬一千五日元、二十九萬五千元，付款人均為台中市第
    二信用合作社之支票三紙，欲向庚○○催討積欠之貨款，該三人於民國（下同）
    八十九年六月十七日下午五時左右，乃同往台中縣霧峰鄉○○村○○路七十二號
    庚○○所經營之吉峰石材有限公司（下簡稱吉峰公司），向庚○○催討債務，丙○○、乙○○、辛○○三人為求順利催討債務，竟共同基於犯意之聯絡，在該處
    對庚○○及庚○○之妻江美玲恫稱：若不還錢，要對庚○○不利、或係對其家人
    不利等語，以此恐嚇庚○○或其家人生命、身體之事，恐嚇庚○○、江美玲，使
    庚○○及江美玲，均心生畏懼，並致生危害於安全，庚○○、江美玲二人乃同意
    共返陳德住處繼續商討債務解決問題，於庚○○駕車返車途中，坐在車內之丙○○、辛○○猶接續以前開類似之言詞，恐嚇庚○○及江美玲，嗣丙○○、乙○○
    、辛○○三人隨同庚○○及江美玲，回到台中市○區○○里○○街四三巷六號庚○○住處，丙○○、乙○○、辛○○三人再接續以前開類似之言詞，恐嚇庚○○
    及江美玲，逼迫庚○○償債，庚○○及江美玲二人因心生畏懼，均致生危害於庚○○、江美玲二人安全，不得已，庚○○、江美玲二人乃同意該三人之要求，約
    定於同年月十九日下午一時，先在吉峰公司繳付貨款四十萬元，經該三人始行離
    去。後因庚○○、丁○○報警處理，而於八十九年六月十九日下午一時左右，在
    台中縣霧峰鄉○○村○○路七十二號庚○○所經營之吉峰公司內，當場查獲在場
    欲收款之丙○○、乙○○、辛○○等三人。
二、案經台中縣警察局霧峰分局報由臺灣臺中地方法院檢察署檢察官偵查起訴。
    理  由
甲、有罪部分：
一、訊據被告丙○○、乙○○、辛○○等三人，對於其等三人曾於八十九年六月十七
    日曾至被害人庚○○所經營之吉峰公司向被害人庚○○催討其積欠新崧公司之貨
    款，後並由丙○○、辛○○二人搭乘被害人庚○○所駕駛之車輛，由乙○○另駕
    車跟隨在後，同往被害人庚○○位於台中市○區○○里○○街四三巷六號之住處
    ，後約定同月十九日下午一時由被害人庚○○先給付四十萬元始離去等情，固均
    坦承不諱，惟均矢口否認有前開恐嚇犯行，並均辯稱：伊等三人僅催收貨款而已
    ，未出言恐嚇被害人庚○○及江美玲云云。
二、惟查：被告三人之右開對被害人庚○○、江美玲恐嚇之事實，業據被害人庚○○
    、江美玲於警訊及偵查中陳明在卷，且互核內容大致相符，證人己○○到庭復證
    稱被告三人確有出言恐嚇之情事等語（見本院八十九年十二月十五日審判筆錄）
    ，此外，復有支票影本三紙附卷可資佐證。被告三人雖以前詞置辯，然按前開由
    被害人庚○○所簽發由新崧公司持有面額合計為九十三萬五千零三十一元，付款
    人均為台中市第二信用合作社之支票三紙，其發票日分別為八十八年七月三十一
    日、同年八月三十一日、同年九月二十九日，距本件被告三人第一次前往討債之
    八十九年六月十七日，均已逾期半年有餘，此有該支票影本三紙在卷可稽，足見
    被害人庚○○積欠之該筆貨款，已逾期甚久，並非極易催討之債權，而被告三人
    之前均不認識被害人庚○○、江美玲二人等情，並據被害人庚○○、江美玲及被
    告三人分別陳、供明在卷，衡諸常情，如非被告三人使出致被害人庚○○、江美
    玲二人畏懼之手段，則被害人豈有一經被告三人出面催討，即同意於二日後給付
    積欠四十萬元，並於一星期後給付尾款之理？是被害人庚○○、江美玲所陳被告
    三人於催討債務過程中，有出言恐嚇一節，符合一般常情，已較可信。再者，被
    告三人受新崧公司之委託，代收本件債款，其佣金約為二至三成等情，業據被告
    丙○○於本院審理時供明在卷（見本院八十九年十一月二十四日審判筆錄），則
    被告三人如收取本件債款九十三萬五千零三十一元，其三人可得之佣金即高達十
    八萬餘元至二十八萬元間，益見該筆債款，係不容易收取之債款，否則新崧公司
    ，並非至愚，豈有出此高價委託被告三人代收款項之理？今被告三人第一次出面
    催討即獲得被害人庚○○、江美玲二人之允諾，於二日內先償還四十萬元，餘一
    星期後償還，自係被告三人之行為有令被害人庚○○、江美玲二人害怕之處，始
    有此一可能，益見被害人庚○○、江美玲所指，並非子虛（按被告三人並非黑道
    上高知度之人，被害人庚○○、江美玲二人無因知悉其等名號而心生畏懼之處，
    應當係因被告三人之恐嚇言詞而心生畏懼所致）。又被告三人雖辯稱其等三人均
    係新崧公司之員工云云，然新崧公司之經理應福國於偵查中證稱：被告三人不是
    正式之員工，並未替被告三人辦健保等語（見偵查卷第五十九頁），被告三人於
    本院審理時均供稱新崧公司並無給付其等三人固定之薪水，無固定辦公室等語，
    被告丙○○、辛○○供稱：其等二人平常係開計程車為生等語，被告乙○○供稱
    其平常係做水泥工為生等語（均見本院八十九年十一月二十四日審判筆錄），足
    見被告三人所辯其等三人均係新崧公司之職員云云，顯非實情，自不足採信。其
    等三人既非新崧公司之職員，且受託討債，並賺取高額之佣金，足見被告三人應
    係接受他人委託幫人討債之俗稱之「討債集團」，應無疑義，益見其等三人確有
    出言恐嚇之動機（為賺取高額之佣金）。至於證人戊○○、甲○○於本院審理時
    所證，僅係其二人據報前往現場處理之情形，並不足證明被告三人未出言恐嚇被
    害人，尚難據而採為有利認定之依據。綜上調查結果，足見被告三人確有出言恐
    嚇被害人之事實，要屬無疑，被告三人辯稱未出言恐嚇被害人庚○○、江美玲云
    云，顯係事後卸責之詞，並無可採。本件事證明確，被告三人之右開犯行，均足
    以證明。
三、核被告三人之所為，均係犯刑法第三百零五條之恐嚇安全罪，其等三人就前開所
    為，有犯意聯絡及行為分擔，均為共同正犯。其等三人同時恐嚇被害人庚○○、
    江美玲，係一行為而觸犯二罪名，應依刑法第五十五條之規定，從一重處斷。其
    等三人先後數次之恐嚇行為，僅係為求達成討債之目的所為之各個恐嚇舉動，應
    僅成立一個恐嚇罪。爰審酌被告三人為求高額之佣金、即接受他人委託代為討債
    、三人均年輕力壯，不知上進，竟夥同以恐嚇方式為人討債、所生危害程度及其
    等三人犯罪後猶不知悔改、飾詞狡辯等一切情狀，分別量處如主文所示之刑。
乙、無罪部分：
一、公訴意旨另以：被告丙○○、乙○○、辛○○等三人，在八十九年六月十七日下
    午五時左右，在台中縣霧峰鄉○○村○○路七十二號庚○○所經營之吉峰公司，
    向庚○○催討債務時，因討債不成，竟以剝奪人行動自由之意思，共同強行將被
    害人庚○○、江美玲押往庚○○所有之車輛，並由乙○○駕駛另一部自用小客車
    尾隨在後，駛往庚○○位於台中市○區○○里○○街四三巷六號之住處，以此方
    式剝奪其行動自由，因認被告三人此部分另共同涉犯刑法第三百零二條第一項之
    妨害自由罪嫌等語。
二、按犯罪事實應依證據認定之，無證據不得推定其犯罪事實，又不能證明被告犯罪
    者，應諭知無罪之判決，刑事訴訟法第一百五十四條、第三百零一條第一項分別
    定有明文。本件公訴人認被告三人涉有此部分之犯罪，無非係以被害人庚○○、
    江美玲之指述為其依據，惟查訊據被告三人均堅決否認有公訴人所指之此部分犯
    行，按據被害人庚○○、江美玲於警訊及偵查中係指，其等二人遭控制行動自由
    返家時，係由被害人庚○○駕車，且被害人江美玲坐前座，而被告其中二人則坐
    後座，且被告三人於討債期間，並未出手毆打被害人庚○○等語，核與一般強押
    被害人坐車，係由加害人駕車而將被害人限制在車內之後座之情形，顯然有間，
    按當時車輛既由被害人庚○○駕駛，則其顯非完全喪失行動自由，且當時被害人
    庚○○駕車要返回台中市，會先經過台中縣警察局霧峰分局等情，有地圖影本一
    件在卷可稽，如當時其確遭剝奪行動自由，則其自可將車駛進霧峰分局內報案，
    豈有不如此反將車輛開回住處之理？再者，本件並無證據證明被告三人有持任何
    武器脅持被害人等二人，而被告三人未出手毆打被害人復如前述，自難認當時被
    害人之行動自由確遭剝奪，況本件被告三人係隨同被害人庚○○、江美玲同返台
    中市○區○○里○○街四三巷六號庚○○住處，繼續在該處之客廳內，商討被害
    人債務清償之事，後經他人報案，使得警方派員前去查訪，後來警方人員離去後
    ，被告三人隨即離去等情，業據證人己○○、戊○○、甲○○於本院審理時證述
    明確，足見被告三人供稱至被害人家中係為繼續商討債務清償之問題，並未限制
    被害人之行動自由等語，自非無稽，本件雖被害人庚○○、江美玲指稱遭「強押
    」等語，惟未舉出被告三人有對其等二人施任何強暴或脅迫之手段以剝奪其等二
    人之行動自由之行為，應係被害人庚○○、江美玲等自知有積欠他人之債務，因
    遭被告等三人之催討，在心不甘情不願之情形下，與受債權人委託之被告三人同
    返住處商討債務問題，自無遭剝奪行動自由之問題，被告三人所為即無構成刑法
    第三百零二條第一項之妨害自由罪可言。此外，本件復查無其他任何積極證據，
    足資證明被告三人確有剝奪被害人之行動自由，自屬不能證明被告三人有公訴人
    所指之此部分犯行，揆諸前開說明，應諭知被告三人此部分均無罪之判決。
據上論斷，應依刑事訴訟法第二百九十九條第一項前段、第三百零一條第一項，刑法
第二十八條、第三百零五條、第五十五條，罰金罰鍰提高標準條例第一條前段，判決
如主文。
中    華    民    國      九十      年       一       月       十       日
                                        法  官    李  國  增
右正本證明與原本無異。
如不服本判決，應於送達後十日內向本院提出上訴狀（須附繕本），上訴於台灣高等
法院台中分院。
                                        書記官
中    華    民    國      九十      年       一       月       十       日
附錄法條：
刑法第三百零五條：
以加害生命、身體、自由、名譽、財產之事，恐嚇他人致生危害於安全者，處二年以
下有期徒刑、拘役或三百元以下罰金。


司法院資訊處製作；財團法人民間司法改革基金會備份。
